臺灣臺北地方法院民事判決
111年度訴字第985號
原      告  尚億資產管理有限公司

法定代理人  李月娥  
被      告  邱家光  

上列當事人間請求清償借款事件，經臺灣士林地方法院以110年
度訴字第1537號裁定移送前來，本院於民國111年3月24日言詞辯
論終結，判決如下：
    主      文
被告應給付原告如附表所示之金額、利息及「本院判決之違約金
」欄所示之違約金。
原告其餘之訴駁回。
訴訟費用由被告負擔。
    事實及理由
壹、程序方面：
一、按當事人得以合意定第一審管轄法院，但以關於由一定法律
    關係而生之訴訟為限；前項合意，應以文書為之，民事訴訟
    法第24條定有明文。經查，本件被告住所地雖非屬本院管轄
    ，然依被告與訴外人安泰商業銀行股份有限公司（下稱安泰
    銀行）簽訂之信用借款契約書（下稱系爭契約）其他共通約
    款第20條，合意以本院為第一審管轄法院（見臺灣士林地方
    法院110年度訴字第1537號卷，下稱士院卷第15頁），嗣原
    告輾轉受讓取得安泰銀行對被告之債權，並依法為債權讓與
    之通知，是本件債權業已合法移轉，自讓與時原告即取得債
    權人之地位，概括承受原債權人安泰銀行對被告之所有權利
    ，而為上開合意管轄效力所及，原告據以向本院提起本件訴
    訟，核與上開規定無不合，故本院就本件訴訟自有管轄權，
    合先敘明。
二、本件被告經合法通知，未於言詞辯論期日到場，核無民事訴
    訟法第386條所列各款之情形，爰依原告之聲請，由其一造
    辯論而為判決。
貳、實體方面：
一、原告主張：被告於民國93年6月21日向安泰銀行借款新臺幣
    （下同）79萬元，約定借款期間自93年6月24日起至98年6月
    24日止，利息自實際撥款日起，以每個月為1期，共分60期
    ，前3期按週年利率3%固定計算，第4期起改按週年利率12%
    固定計算，並依年金法按月平均攤還本息。如逾期還本或付
    息，本金自到期日起，利息自應付日起，逾期6個月以內者
    ，另按上開利率10%，逾期超過6個月部分，另按上開利率20
    %，加計違約金。詎被告借款後未依約清償，尚欠77萬5,595
    元及依約之利息、違約金未清償，依系爭契約其他共通約款
    第6條第1項之約定，被告已喪失期限利益，所有債務視為全
    部到期，應即償還所有未償還之全部款項。嗣安泰商銀於94
    年10月17日，將其對被告之上開債權讓與訴外人長鑫資產管
    理股份有限公司（下稱長鑫公司），長鑫公司又於99年4月1
    日將該筆債權讓與原告，且依法為債權讓與之通知，是本件
    債權已合法移轉予原告。為此，爰依消費借貸及債權讓與之
    法律關係提起本件訴訟等語，並聲明：被告應給付原告如附
    表所示之金額、利息及「原告請求之違約金」欄所示之違約
    金。
二、本件被告經合法通知，未於言詞辯論期日到場，亦未提出書
    狀作何聲明或陳述。
三、本院之判斷：
(一)原告主張之上開事實，業據其提出系爭契約、債權讓與聲明
    書、報紙公告、存證信函、回執及信用貸款管理系統案件處
    理狀況查詢表等件影本為證（見士院卷第14頁至26頁），其
    主張核與上開證物相符，堪認原告之主張為真。從而，原告
    依據消費借貸及債權讓與之法律關係，請求被告給付如附表
    所示之金額及利息，為有理由，應予准許。
(二)違約金部分：
1、按系爭契約簽訂時所適用之92年1月22日修正公布之消費者保
   護法（下稱消保法）第17條第1項、第2項規定：「中央主管
   機關得選擇特定行業，公告規定其定型化契約應記載或不得
   記載之事項。違反前項公告之定型化契約，其定型化契約條
   款無效。該定型化契約之效力，依前條規定定之。」金融監
   督管理委員會據此於102年11月18日訂定發布「消費性無擔保
   貸款定型化契約應記載事項」（下稱契約應記載事項），並
   訂於103年5月18日生效，其中第7條第1項、第2項規定：「借
   款人如遲延還本或付息時，以本金自到期日起，照應還本金
   金額，並按原借款利率計算遲延期間之遲延利息者為限，金
   融機構始得收取違約金。金融機構依前項約定收取違約金時
   ，其收取方式應依下列方式擇一於契約中約定：㈠逾期6個月
   以內者，按原借款利率之10％，逾期超過6個月部分，按原借
   款利率之20％，按期計收違約金，每次違約狀態最高連續收取
   期數為9期。㈡每期採固定金額計收違約金者，每次違約狀態
   最高連續收取期數為3期。……（下略）」，而就按期計收之違
   約金設有最高連續收取期數之限制。
2、查系爭契約「壹、分期償還約款」第5條約定被告如遲延還本
   或付息時，本金自到期日起，利息自應付日起，照應還款額
   ，逾期在6個月以內部分，按前開約定利率10%，逾期超過6個
   月部分，按前開約定利率20%計付違約金（見本院卷第14頁）
   ，固未就每次違約狀態之違約金最高連續收取期數為限制，
   惟前揭契約係原告基於企業經營者地位，為與多數消費者訂
   立同類契約之用，所提出預先擬定之定型化契約條款，應有
   上開修正前消保法第17條第1項、第2項規定之適用。職是，
   依據前揭規定授權訂定之契約應記載事項關於金融機構收取
   違約金期數之限制，縱未記載於系爭契約中，於契約應記載
   事項生效日即103年5月18日後，仍應優先於契約約定而對原
   告發生拘束力。從而，系爭契約依原借款利率之一定比例，
   按期計收違約金，自103年5月18日起，每次違約狀態最高連
   續收取期數應為9期，是原告請求如附表「本院判決之違約金
   」欄所示之違約金，為有理由，應予准許；逾此範圍之請求
   ，於法無據，不應准許。
(三)綜上所述，原告依據消費借貸及債權讓與之法律關係，請求
    被告給付如附表所示之金額、利息暨「本院判決之違約金」
    欄所示之違約金，為有理由，應予准許；逾此範圍所為之請
    求，則無理由，應予駁回。  
四、訴訟費用負擔之依據：民事訴訟法第79條。
中　　華　　民　　國　　111 　年　　3 　　月　　31　　日
                  民事第一庭    法　官　 賴淑萍
以上正本係照原本作成。
如對本判決上訴，須於判決送達後20日內向本院提出上訴狀。如
委任律師提起上訴者，應一併繳納上訴審裁判費。            
 
中　　華　　民　　國　　111 　年　　3 　　月　　31　　日
                                書記官   黃怜瑄   
附表：（金額幣別均為新臺幣，日期紀元均為民國）    請求金額 利息 原告請求之 違約金 本院判決之 違約金 77萬5,595元 自99年4月2日起至清償日止，按週年利率12%計算。 自99年5月2日起至清償日止，逾期在6個月以內部分，按左列利率10%；超過6個月部分，按左列利率20%計算。 自99年5月2日起至清償日止，逾期在6個月以內部分，按左列利率10%；超過6個月部分，按左列利率20%計算。但自103年5月18日起，每次違約狀態最高連續收取期數為9期。